【裁判字號】    99,聲,3411
【裁判日期】    990730
【裁判案由】    聲明異議
【裁判全文】
臺灣板橋地方法院刑事裁定              99年度聲字第3411號
異  議  人
即受刑  人  乙○○
送達代收人：甲○○
上列異議人即受刑人因毒品危害防制條例案件，對於臺灣板橋地
方法院檢察署檢察官之指揮執行（臺灣板橋地方法院檢察署99年
度執字第7115號）聲明異議，本院裁定如下：
    主  文
異議駁回。
    理  由
一、聲明異議意旨略以：聲明異議人即受刑人乙○○因竊盜案件
    ，經本院以99年度簡字第2856號判處有期徒刑6 月，如易科
    罰金，以新臺幣（下同）1,000 元折算1 日確定在案。惟受
    刑人係因家庭經濟因素始犯下竊盜，事後內心深具悔意，且
    犯後態度良好，原審依刑法第41條審酌後，始為易科罰金之
    諭知，故檢察官僅以受刑人已有竊盜前科又再犯為由，不准
    受刑人易科罰金實有違誤。再者，受刑人育有二名幼子，正
    逢需要母親照料時期，無奈夫婿復因毒品案於99年7 月8 日
    發監執行，受刑人一旦入監服刑，將無人能照顧二子，為此
    懇請鈞院審酌受刑人之家庭狀況，執行顯有困難之情事，撤
    銷檢察官之執行命令，准予易科罰金等語。
二、按犯最重本刑為5 年以下有期徒刑之罪，而受6 個月以下有
    期徒刑或拘役之宣告者，得以1,000 元、2,000 元或3,000
    元折算一日，易科罰金。但確因不執行所宣告之刑，難收矯
    正之效或難以維持法秩序者，不在此限，刑法第41條第1 項
    定有明文。而依其立法理由說明，個別受刑人如有不宜易科
    罰金之情形，在刑事執行程序中，檢察官得依該項但書規定
    ，審酌受刑人是否具有「確因不執行所宣告之刑，難收矯正
    之效，或難以維持法秩序」等事由決定之。是以，檢察官對
    於得易科罰金案件之指揮執行，如認受刑人確有因不執行所
    宣告之刑，難收矯正之效，或難以維持法秩序者，自不應准
    予易科罰金；此乃檢察官指揮執行時得依職權裁量之事項，
    倘其未濫用權限，自不得任意指摘為違法，觀諸刑事訴訟法
    第457 條第1 項前段規定「執行裁判由為裁判法院之檢察官
    指揮之」自明（最高法院98年度台抗字第477 號裁定意旨參
    照）。是以，受得易科罰金之有期徒刑或拘役之宣告，法院
    所諭知者僅係易科罰金之折算標準，至於是否准予易科罰金
    ，則賦予執行檢察官視個案具體情形，依據前開法律之規定
    予以裁量，亦即執行檢察官得考量受刑人有無不執行所宣告
    之刑難收矯正之效或難以維持法秩序之情形，以作為其裁量
    是否准予易科罰金之憑據，非謂一經法院宣告易科罰金之標
    準，檢察官即應為准予易科罰金之處分，且僅於發生裁量瑕
    疵之情況時，法院始有介入審查之必要。故立法者既已賦予
    執行檢察官依具體個案情形，考量犯罪特性、情節及受刑人
    個人之相關主、客觀條件，據以審酌受刑人如不接受有期徒
    刑或拘役之執行，是否難達科刑之目的、收矯正之成效或維
    持法秩序之裁量權限，則執行檢察官之裁量如未逾越權限或
    裁量瑕疵之情形，自難遽指為違法。
三、經查：
（一）本件受刑人乙○○前因竊盜案件，經本院99年度簡字第28
      56號判處有期徒刑6月，如易科罰金，以1,000元折算1 日
      ，並於99年5 月13日確定在案，受刑人於99年6 月22日入
      監，現於臺灣桃園女子監獄執行中等情，此有上開判決書
      、臺灣高等法院被告前案紀錄表各1 件在卷可考。受刑人
      雖聲請易科罰金，惟經執行檢察官審酌受刑人前案資料，
      以受刑人前已屢犯竊盜罪，遭法院判決入監服刑，惟出獄
      未久即再度犯下竊盜案，如不執行宣告刑，難收矯正之效
      為由，不准異議人易科罰金，有易科罰金案件初核表、臺
      灣板橋地方法院檢察署執行傳票命令在卷為憑，並經本院
      職權調閱板橋地檢署99年度執字第7115號執行卷宗核閱屬
      實。
（二）本院審酌異議人曾於89年間因竊盜案件，經臺灣士林地方
      法院（下稱士林地院）以89年度簡上字第102 號刑事判決
      處拘役50日，且得易科罰金確定，嗣於91年2 月5 日拘役
      執行完畢出監；又於91年間因竊盜案件，經臺灣高等法院
      以91年度上易字第2539號刑事判決處有期徒刑5 月，且得
      易科罰金確定，嗣於92年1 月6 日易科罰金執行完畢；再
      於92年間因竊盜案件，經本院分別以92年度易字第710 號
      刑事判決處有期徒刑8 月確定，及以92年度易字第2209號
      刑事判決處有期徒刑6 月確定，嗣上開二罪刑經本院以93
      年度聲字第1027號刑事裁定定應執行有期徒刑1 年確定，
      且於93年9 月6 日因徒刑執行完畢出監；復於93年間因竊
      盜案件，經士林地院分別以93年度士簡字第763 號刑事簡
      易判決處有期徒刑3 月，且得易科罰金確定，嗣於93年7
      月26日易科罰金執行完畢，及以93年度易字第814 號刑事
      判決處有期徒刑1 年確定，嗣於96年4 月2 日因縮短刑期
      執行完畢；又於95年間因竊盜案件，經臺灣桃園地方法院
      以95年度桃簡字第341 號刑事簡易判決處有期徒刑6 月，
      且得易科罰金確定，嗣易科罰金執行完畢；再於96年間因
      竊盜等案件，經本院以96年度簡上字第220 號刑事判決處
      有期徒刑3 月、8 月，定應執行有期徒刑10月確定，及於
      97年間因竊盜案件，經臺灣臺北地方法院以97年度易字第
      375 號刑事判決處有期徒刑6 月確定，嗣上開三罪刑，經
      臺北地院以97年度聲字第2051號刑事裁定定應執行有期徒
      刑1 年4 月確定，且於98年7 月6 日因徒刑執行完畢出監
      ；復於98年間因竊盜案件，經本院分別以98年度簡字第73
      73號刑事簡易判決處有期徒刑3 月，且得易科罰金確定，
      及以98年度簡字第7082號刑事簡易判決處有期徒刑3 月，
      且得易科罰金確定，嗣上開罪刑經本院以98年度聲字第60
      08號刑事裁定定應執行有期徒刑5 月，且得易科罰金確定
      ，且於99年1 月22日易科罰金執行完畢，以及以98年度簡
      字第10583 號刑事簡易判決處有期徒刑5 月，且得易科罰
      金確定，嗣於99年3 月31日易科罰金執行完畢在案，此有
      臺灣高等法院被告前案紀錄表1 份在卷可稽，是檢察官考
      量聲明人前科素行，認聲明人「如准易科罰金，無異積極
      鼓勵受刑人以此方式犯罪」，認聲明人確因不執行所宣告
      之刑，難收矯正之效，及難以維持法秩序，顯屬有據，自
      難認其執行之指揮有何踰越法律授權、專斷等濫用權力之
      情事。
（三）又受刑人雖陳稱，其育有7 歲及6 歲之幼兒2 名待扶養，
      並提出戶籍謄本1 紙為憑，惟本院審酌受刑人前業已多次
      因竊盜案件經判刑確定後入監服刑，且最近1 次係入監服
      刑係有期徒刑1 年4 月，並於98年7 月6 日執行完畢出監
      ，事後又有3 次竊盜犯行，經易科罰金執行完畢，已如前
      述，可見受刑人主觀上不尊重他人財產權且輕視刑罰效果
      之惡性甚強。復參以本件聲明異議狀其上記載之送達代收
      人「甲○○」，其與受刑人之關係為「姊妹」，且甲○○
      亦設籍於受刑人之戶籍地址即「臺北縣三重市○○○路16
      5 巷91號3 樓」，此有本院調閱之全戶戶籍資料查詢結果
      1 紙可憑，足見受刑人應有其他親友可提供其兩名幼子生
      活之協助，再參以受刑人前有多次竊盜犯行，經法院判刑
      後仍毫無悔意，對於承擔家庭責任一事則有欠思慮，亦難
      認受刑人有對其子女善盡保護教養責任之心，是臺灣板橋
      地方法院檢察署檢察官駁回異議人易科罰金之聲請，尚難
      謂有何不當之處。
四、綜上所述，臺灣板橋地方法院檢察署檢察官未就受刑人本件
    所受之有期徒刑宣告准予易科罰金，並非無據，揆諸首開法
    條規定及說明，其執行之指揮並無何違誤之處，異議人聲明
    異議並無理由，應予駁回。
五、依刑事訴訟法第486 條，裁定如主文。
中    華    民    國    99    年    7     月    30    日
                  刑事第四庭    法  官  徐子涵
上列正本證明與原本無異。
如不服本裁定，應於裁定送達後五日內敘明抗告理由，向本院提
出抗告狀。
                                書記官  張桐嘉
中    華    民    國    99    年    7     月    30    日

司法院資訊處製作；財團法人民間司法改革基金會備份。
